【裁判字號】    95,交聲,1195
【裁判日期】    951221
【裁判案由】    違反道路交通管理處罰條例聲明異議
【裁判全文】
臺灣臺北地方法院交通事件裁定        95年度交聲字第1195號
原處分機關  臺北市交通事件裁決所
異  議  人
即受處分人  榮民計程車業服務中心
代  表  人  乙○○
代  理  人  甲○○
上列異議人即受處分人因違反道路交通管理處罰條例案件，對於
臺北市交通事件裁決所於95年12月6 日所為之處分（原處分案號
：北市裁二字第裁22-AEU468904號、北市裁二字第裁22-AEU4689
05號）聲明異議，本院裁定如下：
    主  文
異議均駁回。
    理  由
一、按汽車停車時，在設有禁止停車標誌、標線之處所不得停車
    ，道路交通安全規則第112 條第1項第4款定有明文。又禁止
    停車標線，用以指示禁止停車路段，以劃設於道路緣石正面
    及頂面為原則，無緣石之道路得標繪於路面上，距路面邊緣
    以30公分為度；本標線為黃實線，線寬除設於緣石正面者以
    緣石高度為準外，其餘皆為10公分；禁止停車標線禁止時間
    為每日上午7時至晚間8時，如有延長或縮短之必要時，應以
    標誌及附牌標示之，道路交通標誌標線號誌設置規則第168
    條第1項、第2項及第4 項亦分別定有明文。另汽車駕駛人停
    車時，在設有禁止停車標誌、標線之處所停車之情形者，處
    新臺幣（下同）600元以上1,200元以下罰鍰；汽車駕駛人，
    駕駛汽車不服從交通勤務警察或依法令執行交通指揮、稽查
    任務人員之指揮或稽查者，而本章各條無處罰之規定者，處
    900元以上1,800元以下罰鍰；汽車駕駛人，有違反道路交通
    管理處罰條例第60條第2項第1款情形者，除依原條款處罰鍰
    外，並記違規點數1點，道路交通管理處罰條例第56條第1項
    第4款、第60條第2項第1款、第63條第1項第1 款亦有明定。
    而違規記點處分之實益乃在於累積達一定點數後可執行吊扣
    或吊銷駕駛執照之處分，如異議人為法人，因並無駕駛執照
    可供吊扣吊銷，自無於處分時另記違規點數之必要。
二、本件原處分機關即臺北市交通事件裁決所以異議人即受處分
    人榮民計程車業服務中心所有之車號為507－ＣS號之營業小
    客車，於95年7月1日上午10時55分許，由甲○○駕駛並將該
    車輛停放於設有禁止停車標線之臺北市○○○路○ 段38號前
    ，因黃線停車超過6 分鐘，經臺北市政府中正第一分局執勤
    員警制止並要求甲○○出示駕駛執照等相關證件，然甲○○
    不服員警稽查，拒絕出示相關證件，執勤員警遂記下車號、
    登記證姓名，以電腦連線查詢車輛車種、車型及顏色核對無
    誤後，遂以異議人所有之前開車輛有前揭違反違反道路交通
    管理處罰條例第56條第1項第4款、第60條第1 項之規定逕行
    舉發。嗣榮民計程車業服務中心代理人即駕駛人甲○○於應
    到案日期前向原處分機關提出申訴，經原處分機關請舉發單
    位調查結果，舉發單位雖認駕駛人確有前述違規行為，但因
    駕駛人並未逃逸，而將道路交通管理處罰條例第60條第1 項
    更正為第60條第2 項第1款，因此原處分機關遂於95年12月6
    日逕行依道路交通管理處罰條例56條第1項第4款、第60條第
    2項第1款（因異議人非自然人而未予記點）之規定，分別裁
    處異議人各900元罰鍰，合先敘明。
三、異議人聲明異議意旨略以：本件舉發不符合道路交通管理處
    罰條例第7條之2逕行舉發之要件，明顯違反程序正義，且員
    警開單侵犯人民黃線臨停之權利，顯然違反刑法第304 條，
    為此聲明異議，請求撤銷原處分等語。
四、經查：
  (一)本件異議人於95年7月1日上午10時55分許，因駕駛人甲○○
    駕駛其所有之車號為507－ＣS號營業小客車，在臺北市○○
    ○路○段38號繪有黃線禁止停車處所停車超過6分鐘，經臺北
    市政府中正第一分局執勤員警鳴笛、手勢指揮制止並要求出
    示證件，而甲○○不服員警稽查，拒絕出示證件並駕車駛離
    現場之事實，有臺北市政府警察局中正第一分局95年7 月31
    日北市警中正一分交字第09532447900號、第09532448200號
    函在卷可稽，而就於上開時、地將前開車輛停放在臺北市○
    ○○路○ 段38號前之事實，亦為甲○○所不爭執。又所謂「
    臨時停車」及「停車」，依道路交通管理處罰條例第3條第9
    款及第10款之規定，分別係指車輛因上、下人、客，裝卸物
    品，其引擎未熄火，停止時間未滿3 分鐘，保持立即行駛之
    狀態；及係指車輛停放於道路兩側或停車場所，而不立即行
    駛者，其中關於行為人停放車輛之時間已否已滿3 分鐘之決
    定權乃為執行勤務之警員，而非行為人本身，且此類發生於
    一瞬間之違規行為，倘均要求警員需預留證據以證其實，則
    交通指揮之運作勢必窒礙難行，自有賦予執勤警員得當機處
    分，以維護交通秩序、安全之必要。而本件駕駛人甲○○黃
    線停車超過6 分鐘，依上開規定，其行為顯係在設有禁止停
    車標線處所停車而非臨時停車，是其所謂員警開單侵犯人民
    黃線臨停之權利，顯然違反刑法第304 條云云，於法顯屬無
    據。
  (二)另道路交通管理處罰條例第7條之2第1項第4款規定：「汽車
    駕駛人不服指揮稽查而逃逸，當場不能或不宜攔截製單舉發
    者，得逕行舉發。」復依卷附臺北市政府警察局北市警交字
    第AEU468904 號舉發違反道路交通管理事件通知單及臺北市
    政府警察局中正第一分局95年7 月31日北市警中正一分交字
    第09532448200 號函可知，事發當時執勤員警係以駕駛人違
    反道路交通管理處罰條例第60條第1 項之規定逕行舉發，此
    與上開道路交通管理處罰條例第7條之2第1項第4款之規定並
    無不合，其後係因原舉發機關認為駕駛人並未駕車逃逸僅係
    駕車駛離現場，而另更正駕駛人係違反道路交通管理處罰條
    例第60條第2項第1款之規定，是不得據此倒果為因，逕指原
    舉發機關前揭之逕行舉發於法有違。從而，本件異議人既未
    就執勤員警之舉發違誤提出相關證據以供調查，且依卷存證
    據資料亦無其他積極證據足資證明其有捏造事實違法取締之
    情事，則執勤員警本其維護交通秩序及安全之職責所為之上
    開舉發行為，自應受到合法及正確之推定，是本件事證明確
    ，異議人所有之上開車輛駕駛人之違規行為堪予認定。
五、綜上所述，異議人所有之上開車輛駕駛人確有在前揭時、地
    ，將前開車號之營業小客車停放在禁止停車標線處所，且不
    服從交通勤務警察之指揮或稽查之違規行為，原處分機關依
    前揭道路交通管理處罰條例第56條第1 項第4款、第60條第2
    項第1款之規定，分別裁處異議人900元罰鍰，尚無違誤。異
    議人猶執前詞指摘原處分不當，為無理由，自應將其異議駁
    回。
六、據上論斷，應依道路交通案件處理辦法第19條，裁定如主文
    。
中    華    民    國    95    年    12    月    21    日
                          交通法庭法  官  林孟皇
本正本證明與原本無異。
如不服本裁定，應於送達後5日內向本院提出抗告狀。
                                  書記官  宋德華
中    華    民    國    95    年    12    月    21    日


司法院資訊處製作；財團法人民間司法改革基金會備份。
